臺灣臺北地方法院民事判決　　　　　　 100年度訴字第4595號
原　　　告　張燕秋
被　　　告　徐明弘
上列當事人間第三人異議之訴事件，本院判決如下：
    主  文
原告之訴駁回
訴訟費用由原告負擔。
    事實及理由
一、原告起訴主張：被告因資金週轉需要，於民國83年初向原告
    借貸資金週轉，惟被告於84年3月底因涉案遭收押，收押期
    間被告委託其妻舅轉達原告前去探親，並請原告代為安排處
    理其名下不動產相關事宜，又被告於83年12月6日即將門牌
    號碼臺北市○○○路○段82巷6號、8號房屋（下稱系爭房屋
    ，未辦理保存登記）出租予訴外人陳進陽，系爭房屋原先並
    無水電，係由訴外人陳進陽申請復水復電，嗣於90年間納莉
    颱風侵台，系爭房屋倒榻不堪使用，遂由訴外人陳進陽支付
    重建費用，事後再由原告支付，92年間被告因積欠地下錢莊
    款項，無力償還，竟夥同兄弟將訴外人陳進陽逐出系爭房屋
    ，復因被告早已積欠原告款項未還，加上原告出資重建系爭
    房屋，原告不甘損失只得再支付兄弟70萬元以取得繼續使用
    系爭房屋之權利，系爭房屋自訴外人陳進陽承租迄原告承接
    迄今，均為合法取得使用應受信賴保護。詎被告因未能清償
    借款，遭訴外人花旗（臺灣）商業銀行股份有限公司（下稱
    花旗銀行）就系爭房屋聲請強制執行查封拍賣，由鈞院以10
    0年度司執字第28632號受理在案，該強制執行程序將損及原
    告之權益，為此，爰依法提起本件訴訟等語。並聲明：本院
    100年度司執字第28632號給付借款強制執行事件，就原告所
    有系爭房屋由花旗銀行所為之查封程序應予撤銷。
二、按第三人就執行標的物有足以排除強制執行之權利者，得於
    強制執行程序終結前，向執行法院對債權人提起異議之訴，
    如債務人亦否認其權利時，並得以債務人為被告；原告之訴
    ，依其所訴之事實，在法律上顯無理由者，法院得不經言詞
    辯論，逕以判決駁回之，強制執行法第15條及民事訴訟法第
    249條第2項分別定有明文。準此，第三人異議之訴應以債權
    人或併同債務人為被告，如僅以債務人為唯一被告，其當事
    人適格即有欠缺。又所謂第三人就執行標的物有足以排除強
    制執行之權利，係指對於執行標的物有所有權、典權、留置
    權、質權存在情形之一者而言，雖不以上開權利為限，但必
    須有足以排除強制執行之權利者，始能提起第三人異議之訴
    ，占有，依民法第940條之規定，不過對於物有事實上管領
    之力，自不包含在內（最高法院44年臺上字第721號判例參
    照）。是以，如第三人就執行標的物對債務人僅有債權請求
    權時，而標的物為債務人所有時，債務人既有忍受強制執行
    之義務，第三人即債權請求權人，亦有忍受強制執行之義務
    ，第三人並無依強制執行法第15條規定提起第三人異議之訴
    之權利。
三、經查，本件被告因向訴外人花旗銀行借款未清償，遭訴外人
    花旗銀行聲請拍賣被告所有之系爭房屋，並由本院以100年
    度司執字第28632號受理在案，業經本院依職權調閱上開強
    制執行事件卷宗查閱屬實，依前開說明，原告應以債權人花
    旗銀行為被告提起第三人異議之訴，如債務人即被告亦否認
    其權利時，並得以債務人為被告，惟原告僅以債務人徐明弘
    為被告，其當事人適格顯有欠缺，且依原告主張被告積欠其
    款項未還，加上其出資重建系爭房屋，及為被告支付地下錢
    莊70萬元以取得繼續使用系爭房屋之權利，其係合法取得使
    用系爭房屋，應受信賴保護等情觀之，原告對被告僅有借款
    之債權請求權，及占有系爭房屋之權源，並無足以排除強制
    執行之權利，核與強制執行法第15條之要件不符，其請求在
    法律上顯無理由，爰不經言詞辯論，逕予駁回。
四、據上論結，本件原告之訴為無理由，依民事訴訟法第249 條
    第2項、第78條，判決如主文。
中    華    民    國   100    年    11    月    17    日
                  民事第二庭    法  官  鍾素鳳
以上正本係照原本作成。
如對本判決上訴，須於判決送達後20日內向本院提出上訴狀。如
委任律師提起上訴者，應一併繳納上訴審裁判費。
中    華    民    國   100    年    11    月    17    日
                                書記官  林玗倩